【裁判字號】    97,訴,673
【裁判日期】    971231
【裁判案由】    偽造文書等
【裁判全文】
臺灣士林地方法院刑事判決               97年度訴字第673號
公  訴  人  臺灣士林地方法院檢察署檢察官
被      告  丙○○
上列被告因偽造文書等案件，經檢察官提起公訴（97年度偵緝字
第201 號、第202 號），被告於準備程序就被訴事實為有罪之陳
述，經本院合議庭裁定由受命法官獨任依簡式審判程序審理，並
判決如下：
    主  文
丙○○犯共同行使偽造私文書罪，處有期徒刑月，如易科罰金
，以銀元佰元即新臺幣玖佰元折算壹日。如附表偽造之署押明
細欄編號１及２所示之偽造署押均沒收。又犯服用酒類，不能安
全駕駛動力交通工具而駕駛罪，處有期徒刑貳月，如易科罰金，
以銀元佰元即新臺幣玖佰元折算壹日。又犯偽造署押罪，處有
期徒刑貳月，如易科罰金，以銀元佰元即新臺幣玖佰元折算壹
日。如附表偽造之署押明細欄編號３所示之偽造署押沒收。應執
行有期徒刑陸月，如易科罰金，以銀元佰元即新臺幣玖佰元折
算壹日。如附表偽造之署押明細欄所示之偽造署押均沒收。
    事實及理由
一、本件犯罪事實及證據，均引用檢察官起訴書（如附件）之記
    載外，另就證據方面補充如下：本件犯罪事實，業據被告於
    本院訊問時坦承不諱（見本院民國97年12月10日審判筆錄）
    ，核與起訴書所載之證據相符，足見被告自白與事實相符。
    本件事證明確，被告犯行洵堪認定，應依法論科。
二、被告行為後，刑法業於94年2 月2 日經總統以華總一義字第
    09400014901 號令修正公佈，並於95年7 月1 日施行，參酌
    最高法院95年5 月23日刑事庭第8 次會議決議，修正後刑法
    第2 條第1 項之規定，係規範行為後法律變更所生新舊法律
    比較適用之準據法，於刑法施行後，應適用修正後刑法第2
    條第1 項之規定，為「從舊從輕」之比較。另於比較時應就
    罪刑有關之共犯、未遂犯、想像競合犯、牽連犯、連續犯、
    結合犯，以及累犯加重、自首減輕暨其他法定加減原因（如
    身份加減）與加減比例等一切情形，本於統一性及整體性原
    則，綜其全部罪刑之結果而為比較，茲就比較情形分述如下
    ：
    (一)被告行為後，刑法第185 條之3 規定業於97年1 月2 日修
      正公布，並自同月4 日起生效施行，其法定刑部分，已由
      修正前「處1 年以下有期徒刑、拘役或3 萬元以下罰金」
      ，更改為「處1 年以下有期徒刑、拘役或科或併科15萬元
      以下罰金」，比較修正前後之規定，以修正前刑法第185
      條之3 之規定有利於被告，依刑法第2 條第1 項前段之規
      定，應適用修正前刑法第185 條之3 規定。
    (二)刑法第339 條第1 項詐欺取財罪法定刑內有罰金刑之規定
      ，刑法各編所定罰金之貨幣單位原為銀元，且依修正前刑
      法第33條第5 款規定，罰金刑為銀元1 元以上，而有關罰
      金倍數之調整及銀元與新臺幣之折算標準，則定有罰金罰
      鍰提高標準條例及現行法規所定貨幣單位折算新臺幣條例
      ，除罰金以1 銀元折算3 元新臺幣外，並將72年6 月26日
      以前修正之刑法部分條文罰金數額提高2 至10倍，其後修
      正者則不再提高倍數。修正後刑法第33條第5 款則將罰金
      刑提高為新臺幣1,000 元以上，並以百元計算，復增訂刑
      法施行法第1 條之1 ，將刑法分則編各罪所定罰金之貨幣
      單位改為新臺幣，並將72年6 月26日以前修正之刑法部分
      條文罰金數額提高為30倍，其後修正者則提高為3 倍。比
      較修正前、後之規定，其罰金刑最高數額雖屬一致，但修
      正前罰金刑之最低數額為銀元1 元，折算成新臺幣3 元，
      修正後罰金之最低數額則為新臺幣1,000 元，自以修正前
      即行為時法有利於被告。
    (三)修正後刑法第28條，將原規定之「2 人以上共同實施犯罪
      之行為」，修正為「2 人以上共同實行犯罪之行為」，僅
      有「實施」及「實行」用語之區別，無關刑罰之變動，無
      比較適用之必要，應逕適用修正後刑法第28條之規定。
    (四)被告行為時之刑法第41條第1 項前段規定：「犯最重本刑
      為5 年以下有期徒刑以下之刑之罪，而受6 個月以下有期
      徒刑或拘役之宣告，因身體、教育、職業、家庭之關係或
      其他正當事由，執行顯有困難者，得以1 元以上3 元以下
      折算1 日，易科罰金。」，上開易科罰金折算標準，並依
      被告行為時之罰金罰鍰提高標準條例第2 條前段（現已刪
      除，下稱修正前罰金罰鍰提高標準條例第2 條）規定，就
      其原定數額提高為100 倍折算1 日，則被告行為時之易科
      罰金折算標準，應以銀元100 元以上300 元以下折算1日
      ，經折算為新臺幣後，應以新臺幣300 元以上900 元以下
      折算1 日；被告行為後之修正後刑法第41條第1 項前段則
      規定：「犯最重本刑為5 年以下有期徒刑以下之刑之罪，
      而受6 個月以下有期徒刑或拘役之宣告者，得以新臺幣1,
      000 元、2,000 元或3,000 元折算1 日，易科罰金。」，
      經比較修正前後之易科罰金折算標準，以適用被告行為時
      之修正前刑法規定，並同時引用被告行為時之修正前罰金
      罰鍰提高標準條例第2 條之規定，較有利於被告，則應依
      修正後刑法第2 條第1 項前段，適用修正前刑法第41條第
      1 項前段規定，定其易科罰金之折算標準。
    (五)被告行為後，刑法第55條後段有關「犯一罪而其方法或結
      果之行為犯他罪名」之規定，於94年2 月2 日修正公布刪
      除，並自95年7 月1 日起施行，亦即修正後之刑法，已無
      牽連犯得論以裁判上一罪之情形，被告所犯之數罪，應按
      其具體情形論罪。查被告所犯上開行使偽造私文書罪、詐
      欺取財、偽造署押等罪，其行為、時間均各別獨立，但有
      方法、目的之牽連關係，若適用修正前之規定，顯較有利
      於被告。
    (六)修正前刑法第51條第5 款規定：「數罪併罰，分別宣告其
      罪之刑，依左列各款定其應執行者：宣告多數有期徒刑者
      ，於各刑中之最長期以上，各刑合併之刑期以下，定其刑
      期。但不得逾20年。」，而修正後刑法第51條第5 款規定
      ：「宣告多數有期徒刑者，於各刑中之最長期以上，各刑
      合併之刑期以下，定其刑期。但不得逾30年。」，經比較
      結果，修正後刑法規定亦非較有利於被告，應依修正前刑
      法第51條第5 款規定定其應執行之刑。
    (七)經綜合比較新舊法結果，以行為時法對被告有利，自應依
      刑法第2 條第1 項前段規定，整體適用行為時之修正前刑
      法等規定，合先敘明。
三、查被告丙○○與共犯邱敏貞謀議，由邱敏貞於附表編號1 之
    汽車買賣合約書買方欄上偽造「甲○○」簽名及於附表編號
    2 之聯邦銀行汽車貸款申請書借款人欄偽造「甲○○」簽名
    ，連帶保證人欄偽造「葉偉華」、「陳佳玲」簽名，進而偽
    造汽車買賣合約書及貸款申請書後，復持以向被害人乙○○
    、聯邦銀行行使，使被害人誤信上該書面文件為真正，並交
    付汽車、貸款等，足生損害於甲○○、葉偉華、陳佳玲、乙
    ○○及聯邦銀行，核其所為，係犯刑法第216 條、第210 條
    之行使偽造私文書罪及同法第339 條第1 項之詐欺取財罪。
    而被告於95年1月6日酒後駕車並於酒精濃度檢測單偽造「邱
    健智」簽名，係犯97年1月2日修正前刑法第185條之3之服用
    酒類不能安全駕駛動力交通工具而駕駛罪及刑法第217 條第
    1 項之偽造署押罪。是核被告丙○○所為，係犯刑法第216
    條、第210 條之行使偽造私文書罪、第339 條第1 項之詐欺
    取財罪、97年1月2日修正前刑法第185條之3之服用酒類不能
    安全駕駛動力交通工具而駕駛罪及刑法第217 條第1 項之偽
    造署押罪。被告偽造「甲○○」、「葉偉華」、「陳佳玲」
    署押之行為係偽造私文書之階段行為，又其偽造私文書後復
    持以行使，該偽造私文書之低度行為應為行使之高度行為所
    吸收，均不另論罪；被告所犯上開行使偽造私文書、詐欺取
    財罪間，有方法目的之牽連關係，為牽連犯，應依修正前刑
    法第55條之規定，從一重之行使偽造私文書罪處斷。被告丙
    ○○與邱敏貞間，就上揭犯行間，有犯意聯絡及行為分擔，
    應論以共同正犯。被告所犯行使偽造文書罪、服用酒類不能
    安全駕駛動力交通工具而駕駛罪及偽造署押罪，上開3 罪間
    ，犯意各別，行為互殊，應予分論併罰。爰審酌被告素行及
    犯罪之動機、目的、手段、所生危害、犯後直承不諱，態度
    尚稱良好等一切情狀，就所犯上開各罪，分別量處如主文所
    示之刑，並均諭知易科罰金之折算標準及定應執行刑，以資
    懲儆。又中華民國96年罪犯減刑條例第5 條規定：「本條例
    施行前，經通緝而未於中華民國96年12月31日以前自動歸案
    接受偵查、審判或執行者，不得依本條例減刑。」，本件被
    告之犯罪時間雖均係在民國96年4 月24日以前，然其於95年
    5 月9 日、95年8 月18日經臺灣士林地方法院檢察署發佈通
    緝在案，迄至97年2 月4 日為警緝獲到案，依中華民國96年
    罪犯減刑條例第5 條之規定，自不得依該條例減刑。
四、如附表各編號偽造之署押明細欄所示之「甲○○」及「葉偉
    華」、「陳佳玲」、「邱健智」署名，為偽造之署押，應依
    刑法第219 條之規定，不問屬於犯人所有與否，均沒收之。
據上論斷，依刑事訴訟法第273 條之1 第1 項、第299 條第1 項
前段、第310 條之2 、第454 條第2 項，刑法第2 條1 項前段、
第28條、第216 條、第210 條、第217 條第1 項、第339 條第1
項、第219 條，97年1 月2日公布修正刑法第185條之3 ，修正前
刑法第41條第1 項、第55條、第51條第5 款，刑法施行法第1 條
之1 ，修正前罰金罰鍰提高標準條例第2 條，現行法規所定貨幣
單位折算新臺幣條例第2 條，判決如主文。
本案經檢察官王巧玲到庭執行職務。
中    華    民    國    97    年    12    月    31    日
                  刑事第七庭法  官  高雅敏
以上正本證明與原本無異。
如不服本判決應於收受判決後10日內向本院提出上訴書狀，並應
應敘述具體理由。其未敘述上訴理由者，應於上訴期間屆滿後20
日內向本院補提理由書(均須按他造當事人之人數附繕本)「切勿
逕送上級法院」。
                            書記官  陳映羽
中    華    民    國    98    年    3     月    20    日
附錄本案論罪科刑法條
刑法第210條
偽造、變造私文書，足以生損害於公眾或他人者，處5年以下有
期徒刑。
刑法第216 條
行使第210 條至第215 條之文書者，依偽造、變造文書或登載不
實事項或使登載不實事項之規定處斷。
刑法第217條
偽造印章、印文或署押，足以生損害於公眾或他人者，處3 年以
下有期徒刑。
盜用印章、印文或署押，足以生損害於公眾或他人者，亦同。
97年1月2日修正前刑法第185條之3
服用毒品、麻醉藥品、酒類或其他相類之物，不能安全駕駛動力
交通工具而駕駛者，處1 年以下有期徒刑、拘役或3 萬元以下罰
金。
附表：
┌──┬──────────┬───────┬────────────┬─────┐
│編號│文件名稱            │欄位          │偽造之署押明細          │涉犯罪名  │
├──┼──────────┼───────┼────────────┼─────┤
│1   │94年12月12日汽車買賣│乙方（買方）欄│偽造「甲○○」簽名壹枚  │行使偽造私│
│    │合約書              │              │                        │文書罪    │
├──┼──────────┼───────┼────────────┼─────┤
│2   │94年12月12日聯邦銀行│借款人欄      │偽造「甲○○」署名壹枚、│行使偽造私│
│    │汽車貸款申請書      │              │印文貳枚                │文書罪    │
│    │                    │連帶保證人欄  │偽造「葉偉華」、「陳佳玲│          │
│    │                    │              │」署名各壹枚            │          │
├──┼──────────┼───────┼────────────┼─────┤
│3   │95年1 月6 日序號4220│被測人欄      │偽造「邱健智」署名壹枚、│偽造署押罪│
│    │號酒精濃度測定單    │              │指印壹枚                │          │
└──┴──────────┴───────┴────────────┴─────┘


司法院資訊處製作；財團法人民間司法改革基金會備份。
